臺灣高等法院刑事裁定
110年度毒抗字第1533號
抗  告  人
即  被  告  陳冠宏



上列抗告人即被告因違反毒品危害防制條例，不服臺灣新北地方
法院110年度毒聲字第2178號，民國110年10月8日所為強制戒治
裁定（聲請案號：110年度聲戒字第226號、110年度毒偵緝字第7
23號），提起抗告，本院裁定如下：
    主  文
抗告駁回。
    理  由
一、原裁定意旨略以：抗告人即被告陳冠宏因施用第二級毒品甲
    基安非他命案件，經原審法院以109年度毒聲字第1041號裁
    定送觀察、勒戒後，勒戒處所之醫療人員依據抗告人之前科
    紀錄與行為表現、臨床評估及社會穩定度等各項標準綜合判
    斷後，認有繼續施用毒品之傾向，有前開裁定、本院被告前
    案紀錄表、法務部○○○○○○○○附設勒戒所民國110年9月30日函
    所附有無繼續施用毒品傾向證明書、評估標準紀錄表附卷可
    稽。又觀上開「有無繼續施用毒品傾向評估標準紀錄表」及
    「有無繼續施用毒品傾向證明書」所載，本件評分結果為：
    前科紀錄與行為表現27分、臨床評估38分、社會穩定度0分
    ，總分65分，綜合判斷為「有繼續施用毒品傾向」，而該評
    估係具專業知識、經驗人士，依據具體個案之臨床實務及客
    觀事證綜合判定，有其相當之專業依據及標準，且涉及專門
    醫學，由形式上觀察，復無評估程序明顯不當等情事，堪認
    抗告人經執行觀察、勒戒後，確有繼續施用毒品之傾向，依
    毒品危害防制條例（下稱毒品條例）第20條第2項後段之規
    定，應令入戒治處所施以強制戒治。是檢察官聲請裁定令抗
    告人入戒治處所施以強制戒治，核無不合，應予准許等語。
二、抗告意旨略以：抗告人因施用第二級毒品案件，經原審法院
    裁定令入勒戒處所觀察、勒戒，期間均遵守所方規定，行為
    表現並無不當情事，惟與勒戒所之譚姓醫療人員之同事曾有
    糾紛，是本件臨床評估有失客觀，更不應將已執行完畢之前
    科紀錄列入評分標準。又觀察、勒戒，主要目的是戒除毒品
    ，而非監禁。抗告人之生理與心理皆已恢復正常狀態，並無
    繼續施用毒品之念頭。爰請准予重新評估，給予自新機會云
    云。　　
三、按觀察、勒戒後，檢察官或少年法院（地方法院少年法庭）
    依據勒戒處所之陳報，認受觀察、勒戒人無繼續施用毒品傾
    向者，應即釋放，並為不起訴之處分或不付審理之裁定；認
    受觀察、勒戒人有繼續施用毒品傾向者，檢察官應聲請法院
     裁定或由少年法院（地方法院少年法庭）裁定令入戒治處
    所 強制戒治，其期間為6個月以上，至無繼續強制戒治之必
    要 為止，但最長不得逾1年；依上開規定為觀察、勒戒或強
    制戒治執行完畢釋放後，3年後再犯第10條之罪者，適用上
    開 規定，毒品條例第20條第2項、第3項分別定有明文。又
    毒品條例業於109年1月15日修正公布，並於同年7月15日施
    行， 該條例第20條第3項之再犯期間，原係規定「5年後再
    犯」，修正後則改為「3年後再犯」；而所稱「3年後再犯」
    ，係指本次再犯（不論毒品條例修正前、後）距最近一次觀
    察、勒戒或強制戒治執行完畢釋放已逾3年者，不因其間有
    無犯施用毒品罪經起訴、判刑或執行而受影響（最高法院10
    9年度 台上字第3826號判決意旨參照）。再者，受觀察、勒
    戒處分人有無繼續施用毒品之傾向，依觀察勒戒處分執行條
    例第8條第1項、毒品條例施行細則第12條第1項規定，係由
    醫師研判後，再由勒戒處所填具「有無繼續施用毒品傾向證
    明書」陳報。依法務部所頒布之「有無繼續施用毒品傾向評
    估標準評分說明手冊」，其評估有無繼續施用毒品傾向之標
    準，並非完全以受勒戒人勒戒後之結果為準，勒戒前之各種
    情況，仍應作為評估之依據。申言之，依前揭手冊所載，係
    以「前科紀錄與行為表現」、「臨床評估」、「社會穩定度
    」3項指標合併計算分數，每一大項皆有靜態因子與動態因
    子。先以靜態因子分數評分，靜態因子分數總分在60分（含
    ）以上為「有繼續施用毒品傾向」；60分以下，與動態因子
    分數相加，如果總分在60分（含）以上，亦為「有繼續施用
    毒品傾向」。是受勒戒人有無「繼續施用毒品傾向」，係依
    具體個案之臨床實務及相關事證等情綜合判定，有其相當之
    專業依據及標準，且事涉醫學專業，衡酌強制戒治之目的，
    係為協助施用毒品者戒斷毒品之心癮及身癮之一種保安處分
    ，而上揭評估標準係適用於每一位受觀察、勒戒處分之人，
    具一致性、普遍性、客觀性，法院原則上自應尊重其專業判
    斷，除其評估由形式上觀察即有違背法令規定、擅斷濫權或
    其他明顯重大瑕疵等情事外，尚不得任意指為違法。　
四、經查：
  ㈠抗告人前因施用毒品案件，經原審法院裁定送觀察、勒戒後
    ，認有繼續施用毒品之傾向，復經原審法院裁定送強制戒治
    ，而於99年5月26日戒治執行完畢釋放出所，並由臺灣新北
    地方檢察署檢察官以99年度戒毒偵字第185號為不起訴處分
    確定，有本院被告前案紀錄表在卷可按。嗣抗告人於上開強
    制戒治執行完畢釋放後之3年後即109年7月21日下午2時許，
    又為施用第二級毒品甲基安非他命之犯行，而經原審法院以
    109年度毒聲字第1041號裁定准予將抗告人送觀察、勒戒之
    事實，有上揭刑事裁定及本院被告前案紀錄表附卷可考；而
    抗告人經送觀察、勒戒後，確有繼續施用毒品之傾向，則有
    法務部○○○○○○○○110年9月30日北所衛字第11013005310號函
    所附之該所附設勒戒處所出具之「有無繼續施用毒品傾向證
    明書」、「有無繼續施用毒品傾向評估標準紀錄表」在卷可
    稽。
  ㈡抗告人經原審法院以裁定送法務部○○○○○○○○附設勒戒處所觀
    察、勒戒後，該勒戒處所以其前科紀錄與行為表現、臨床評
    估及社會穩定度等綜合判斷後，其靜態及動態因子合計為65
    分，認有繼續施用毒品傾向乙節，有有無繼續施用毒品傾向
    證明書及評估標準紀錄表在卷為憑。又該評估係該附設勒戒
    處所具相關專業知識之醫師，依各項標準及其醫療專業，就
    各項評估所為之綜合判斷，從形式上觀察，與勒戒處所評分
    說明手冊規定並無不合，亦未見有何擅斷濫權或明顯重大瑕
    疵等情事，自得憑以判斷抗告人有無繼續施用毒品傾向之證
    明，而不得任意指為違法。職是之故，抗告人既經評估為「
    有繼續施用毒品傾向」，原審因而依毒品條例第20條第3項
    （原裁定漏載）、第2項後段之規定，裁定令抗告人入戒治
    處所強制戒治，經核並無違誤。
  ㈢抗告意旨雖執前詞為辯，惟法務部○○○○○○○○附設勒戒處所人
    員評估抗告人是否有繼續施用毒品傾向，非僅以抗告人入所
    後之表現或勒戒後之結果為準，而係以「毒品犯罪相關司法
    紀錄」、「首次毒品犯罪年齡」、「其他犯罪相關紀錄」、
    「入所時尿液毒品檢驗」、「所內行為表現」、「物質使用
    行為」、「合法物質濫用」、「使用方式」、「使用年數」
    、「精神疾病共病（含反社會人格）」、「臨床綜合評估（
    含病識感、動機、態度、就醫意願）」、「工作」、「家庭
    」等靜態因子、動態因子綜合評估，為具有醫學專業所得之
    結論；且勒戒處所之組織、人員之資格及執行觀察、勒戒相
    關程序，及判斷施用毒品者有無繼續施用毒品傾向，均有相
    關法令嚴格規範，非可恣意而為，由形式上觀察，亦無擅斷
    或濫權等明顯不當之情事，自得資為判斷抗告人有無繼續施
    用毒品傾向之證明。再者，前揭評估將抗告人之「毒品犯罪
    相關司法紀錄」、「其他犯罪相關紀錄」據為評分之項目，
    乃係因施用毒品之行為，本易滋生其他犯罪，且倘前有施用
    毒品之紀錄，自有再為施用毒品之高度可能，兩者息息相關
    ，故將此等紀錄列為評分項目，與戒斷毒品目的之達成間具
    有實質關聯。況法務部因應修法後法律及實務見解之變動，
    邀集衛生福利部及學者專家研議而於110年3月26日公布修訂
    後之評估標準，將毒品犯罪相關司法紀錄及其他前科紀錄皆
    設有項目計分之合理上限（上限10分），業已降低各評分項
    目所可能造成之過度影響。抗告人仍徒憑己意，以其與譚姓
    醫療人員之同事曾有糾紛，本件臨床評估有失客觀，更不應
    將其前科紀錄列入計分，且其入所期間均遵守規定，經觀察
    、勒戒後亦已恢復正常，無繼續施用毒品之念頭為由，指摘
    原裁定不當，自難足取。　　
五、綜上所述，原審依檢察官之聲請，以抗告人於最近一次強制
    戒治執行完畢釋放後之3年後再犯施用第二級毒品犯行，且
    經送觀察、勒戒後，認有繼續施用毒品之傾向，因此裁定令
    抗告人入戒治處所施以強制戒治，核其認事用法，並無違誤
    或不當。抗告意旨猶執前詞提起抗告，為無理由，應予駁回
    。　　　　
據上論斷，應依刑事訴訟法第412條，裁定如主文。
中　　華　　民　　國　　110 　年　　11　　月　　22　　日
　　　　　　　　　刑事第九庭  審判長法　官  潘翠雪
　　　　　　　　　　　　　　　　　  法　官  陳俞婷
　　　　　　　　　　　　　　　　　  法　官  陳信旗
以上正本證明與原本無異。
不得再抗告。
                                    書記官  董佳貞
中　　華　　民　　國　　110 　年　　11　　月　　22　　日